臺灣高等法院刑事判決
110年度金上重訴字第44號
上  訴  人  臺灣新北地方檢察署檢察官
上  訴  人  
即  被  告  程贊祐




指定辯護人  張建鳴律師(法律扶助律師)
上  訴  人  
即  被  告  粘廷宇


選任辯護人  南雪貞律師
被      告  鄭家承


選任辯護人  方浩鍵律師
上列上訴人等因被告等違反銀行法等案件，不服臺灣新北地方法
院109年度金重訴字第3號，中華民國110年6月17日第一審判決（
起訴案號：臺灣新北地方檢察署108年度偵字第35668、36096號
；109年度偵字第2752號），提起上訴，本院判決如下：
    主  文
原判決關於乙○○、甲○○違反銀行法及洗錢防制法有罪部分均撤銷
。
乙○○共同犯銀行法第一百二十五條第一項前段之非法經營銀行
業務罪，處有期徒刑壹年拾月，緩刑肆年，緩刑期間付保護管束
，並應於本判決確定後陸個月內向公庫支付新臺幣拾伍萬元，以
及於緩刑期內向指定之政府機關、政府機構、行政法人、社區或
其他符合公益目的之機構或團體，提供壹佰貳拾小時之義務勞務
及完成陸場次之法治教育課程。扣案之犯罪所得新臺幣肆萬貳仟
元沒收。
甲○○共同犯銀行法第一百二十五條第一項前段之非法經營銀行
業務罪，處有期徒刑玖月。扣案之犯罪所得新臺幣肆萬元及IPHO
NE 6S行動電話壹支，均沒收。
其他上訴駁回。
    事  實
一、乙○○（通訊軟體微信、LINE之暱稱為「藏金」）、甲○○均明
    知經營銀行業務需經過主管機關特許，非銀行不得辦理國內
    外匯兌業務，乙○○竟基於共同非法經營銀行業務之非法辦理
    國內外匯兌業務之單一犯意聯絡，分別與甲○○共同為下述㈠
    所示非法匯兌行為，以及與下述㈡至㈣之人共同為㈡至㈣所示之
    非法匯兌行為：
  ㈠乙○○為身處越南之不詳客戶辦理將新臺幣兌換為越南盾事宜
    ，於108年6月7日某時，與有共同非法辦理國內外匯兌業務
    犯意聯絡之連胤傑（由原審另案審理中）議定後，分由乙○○
    於同日晚上11時50分許，將新臺幣（以下未特別註明幣別者
    ，下同）50萬元至60萬元現金攜至新北市○○區○○○路000 ○00
    0 號之統一超商三重一門市附近，交由依連胤傑委託不詳友
    人輾轉指示有共同非法辦理國內外匯兌業務犯意聯絡，真實
    姓名、年籍均不詳之地下匯兌業者「蔡（江）建華」（下稱
    「蔡建華」）及會計「文靜」成年人（均無證據證明未滿18
    歲）所指派到場，以月薪4萬元受雇「蔡建華」、「文靜」
    ，負責依指示收款，亦有共同非法辦理國內外匯兌業務犯意
    聯絡之甲○○收受攜回，依指示交付不詳成年人後，再由連胤
    傑以不詳方式將等值越南盾交付該越南客戶（乙○○部分即起
    訴書附件「乙○○地下匯兌集團成員犯罪事實一覽表」〈下稱
    起訴書附件〉編號1 之1 部分；甲○○部分即起訴書附件編號2
    部分）。
  ㈡乙○○為身處新加坡，有將新加坡幣兌換為新臺幣需求之真實
    姓名、年籍均不詳，綽號「賽門」（或稱「Summer」）客戶
    辦理將新加坡幣兌換為新臺幣事宜，以不詳方式向綽號「賽
    門」客戶收取新加坡幣後，於108年8月31日中午12時11分許
    ，指示有共同非法辦理國內外匯兌業務犯意聯絡之微信暱稱
    「金爺使命必達」之成年人（無證據證明未滿18歲），前往
    臺北市信義區某西雅圖咖啡店內，將等值新臺幣現金80萬元
    交付「賽門」之友人柯能耀收受（即起訴書附件編號1 之6 
    部分）。
  ㈢乙○○於108年9月2日下午6時31分許，在臺北車站東三門旁，
    向有將新臺幣兌換為人民幣需求之游克勳、王啓龍收取現金
    130萬元後，指示在大陸與其有共同非法辦理國內外匯兌業
    務犯意聯絡之真實姓名、年籍均不詳之成年人（無證據證明
    未滿18歲），將等值人民幣30萬元匯入王啓龍所指定之陳耀
    寧在中國建設銀行廣東分行帳戶內（即起訴書附件編號1 之
    7 部分）。
  ㈣乙○○與有共同非法辦理國內外匯兌業務犯意聯絡之李旺達（
    業經原審判處有期徒刑1年8月，緩刑4年，緩刑期間付保護
    管束，並應於檢察官指定之期間內，向公庫支付新臺幣10萬
    元，及應向檢察官指定之政府機關、政府機構、行政法人、
    社區或其他符合公益目的之機構或團體，提供100小時義務
    勞務，及完成4場次法治教育課程確定）於108年10月9日某
    時許，分由李旺達向身處越南，有將越南盾兌換成新臺幣需
    求之不詳客戶收取越南盾後，乙○○負責在臺灣找尋有將新臺
    幣兌換成越南盾需求之不詳客戶，向該客戶收取約400萬元
    後，在臺灣將款項交付該越南客戶所指定之不詳人收受，再
    由李旺達以不詳方式在越南將等值之越南盾約30億元，交付
    該臺灣客戶指定之不詳人收受，辦理越南盾及新臺幣之匯兌
    事宜。（即起訴書附件編號1 之10部分），
二、案經新北市政府警察局刑事警察大隊報請臺灣新北地方檢察
    署檢察官偵查起訴。
    理  由
甲、程序方面：
壹、審理範圍：
一、按刑事訴訟法第348條第1項、第2項規定，業於110年6月16
    日修正公布，並自同年月18日生效施行。修正前第1項規定
    ：「上訴得對於判決之一部為之；未聲明為一部者，視為全
    部上訴。」第2項規定「對於判決之一部上訴者，其有關係
    之部分，視為亦已上訴。 」修正後第1項規定：「上訴得對
    於判決之一部為之。」刪除後段「未聲明為一部者，視為全
    部上訴」之文字，修正後第2項規定：「對於判決之一部上
    訴者，其有關係之部分，視為亦已上訴。但有關係之部分為
    無罪、免訴或不受理者，不在此限。 」增加「但有關係之
    部分為無罪、免訴或不受理者，不在此限。」之文字，依其
    立法理由之說明，本項但書所稱「無罪、免訴或不受理者」
    ，並不以在主文內諭知者為限，即第一審判決就有關係之部
    分於理由內說明不另為無罪、免訴或不受理之諭知者，亦屬
    之。又同日修正公布施行之刑事訴訟法施行法第7條之13規
    定：「中華民國110年5月31日修正通過之刑事訴訟法施行前
    ，已繫屬於各級法院之案件，於施行後仍適用修正前刑事訴
    訟法第348 條規定；已終結或已繫屬於各級法院而未終結之
    案件，於施行後提起再審或非常上訴者，亦同。」
二、基此，上訴人即檢察官、被告乙○○、甲○○不服原判決提起上
    訴，於110年8月19日繫屬本院，依上開規定意旨，應適用修
    正後之刑事訴訟法第348條第2項但書規定及其立法理由意旨
    。而檢察官對被告乙○○部分，係就原審判決關於「伍、不另
    為無罪之諭知部分乙○○部分㈠⒉」（原審判決第14頁）被訴
    違反銀行法及洗錢防制法犯行之不另為無罪諭知部分提起上
    訴；對被告甲○○部分，係就被告甲○○被訴違反銀行法及洗錢
    防制法犯行提起上訴；以及就原審判決諭知被告丙○○被訴違
    反銀行法及洗錢防制法無罪部分提起上訴，其餘部分均未上
    訴。而被告乙○○、甲○○均係對原審判決其等有罪部分提起上
    訴，有檢察官上訴書（本院卷第65至69頁）、被告乙○○刑事
    上訴理由狀（本院卷第75至79頁）、甲○○上訴理由狀（本院
    卷第81至85頁）及本院審判筆錄（本院卷第224至225頁）在
    卷可稽。是以，本案審理範圍為原審判決關於被告乙○○違反
    銀行法及洗錢防制法之有罪部分及「伍、不另為無罪之諭知
    部分乙○○部分㈠⒉」部分；關於被告甲○○有罪部分即違反銀
    行法及洗錢防制法犯行部分；以及關於被告丙○○無罪部分之
    違反銀行法及洗錢防制法部分，其餘均非本案審理範圍，先
    予敘明。
貳、證據能力：
　　檢察官、被告乙○○、甲○○及辯護人於本院準備程序及審判期
    日，對於下列業經調查包括供述證據及非供述證據在內之證
    據方法之證據能力，表示均無意見，同意有證據能力（本院
    卷第163至180、226至245頁）。爰審酌本案供述證據製作時
    之情況，並無不當取供及證明力明顯過低之瑕疵，依刑事訴
    訟法第159條之5第1項規定，自具有證據能力。至非供述證
    據部分，復無證據證明係公務員違背法定程序所取得，且無
    刑事訴訟法第159條之4之顯不可信情況與不得作為證據之情
    形，亦具有證據能力。　　
乙、實體方面：
壹、撤銷改判（即被告乙○○、甲○○違反銀行法及洗錢防制法有罪
    ）部分：　　
一、訊據被告乙○○對於上開㈠至㈣所示犯罪事實（A4卷第352頁、
    A7卷第371頁、B1卷第19、56至57、73頁、C1卷第108 頁、C
    2卷第309頁；本院卷第161、162、255頁）；以及被告甲○○
    對於上開㈠所示犯罪事實（A9卷第7至9頁、A10卷第352至35
    5頁、C1卷第277至278頁、C2卷第288至293頁；本院卷第161
    、162、225、256頁）均坦承不諱，且分別有下列供述及非
    供述證據在卷可稽：
　㈠上開事實㈠部分，並經證人連胤傑於原審證稱：乙○○係因某
    不詳越南客戶有將新臺幣兌換為越南盾之需求，遂於108年6
    月7日某時與渠聯絡並議妥進行地下匯兌事宜，隨後即由乙○○將現金約50萬元至60萬元攜至上開三重一門市附近，交付
    受連胤傑所委託之友人輾轉指示到場收款之甲○○收受，嗣再
    透過連胤傑以不詳方式將等值越南盾交付該越南客戶等語在
    卷（C2卷第288 至293 頁），復有連胤傑扣案行動電話內之
    連胤傑與乙○○間之通訊軟體對話紀錄之翻拍照片及語音訊息
    譯文在卷可稽（A3卷第78至89、97至119 頁）。
　㈡上開事實㈡部分，並有證人柯能耀於警偵詢之證述（A3卷第4
    97 至498 、508 頁、A4卷第362 至363 頁），以及乙○○與
    柯能耀間之通訊監察譯文、柯能耀之行動電話內之微信對話
    翻拍照片（A3卷第125至126頁、A11 卷第7至8頁）附卷足憑
    。
  ㈢上開事實㈢部分，並有證人王啓龍、游克勳於警偵詢時之證
    述（A6卷第343 、346 至347、409、411、415 至417 頁、A
    7卷第180、328頁、A8卷第30至31、33、209、211、213 、2
    19頁），以及王啓龍與乙○○間通訊軟體對話紀錄之翻拍照片
    、乙○○與游克勳間之通訊監察譯文（A8卷第165 頁）在卷可
    按。
  ㈣上開事實㈣部分，並有證人即同案被告李旺達於偵訊及原審
    證述（A4卷第404頁、C1卷第272頁、C2卷第310頁），以及
    李旺達與乙○○間之通訊監察譯文（A3卷第126 至127 頁）、
    乙○○與李旺達間之通訊監察譯文（A3卷第126至127頁）附卷
    可佐。
　㈤總此，足認被告乙○○、甲○○上開自白屬實可採，其等均明知
    經營銀行業務需經過主管機關特許，非銀行不得辦理國內外
    匯兌業務，仍基於共同非法經營臺灣與大陸之新臺幣與人民
    幣匯兌業務之犯意聯絡，分別以上開方式辦理國內外匯兌業
    務之事實，洵堪認定。
二、按銀行法第29條第1項所稱「匯兌業務」，係指行為人不經
    由現金之輸送，藉與在他地之分支機構或特定人間之資金清
    算，經常為其客戶辦理異地間款項之收付，以清理客戶與第
    三人間債權債務關係或完成資金轉移之行為。如行為人接受
    客戶匯入之款項，已在他地完成資金之轉移或債權債務之清
    理者，即與非法辦理匯兌業務行為之構成要件相當，不以詳
    列各筆匯入款於何時、何地由何人以何方式兌領為必要。而
    所謂「國內外匯兌」係指銀行利用與國內異地或國際間同業
    相互劃撥款項之方式，如電匯、信匯、票匯等，以便利顧客
    國內異地或國際間交付款項之行為，代替現金輸送，了結國
    際間財政上、金融上及商務上所發生之債權債務，收取匯費
    ，並可得無息資金運用之一種銀行業務而言。是凡從事異地
    間寄款、領款之行為，無論是否賺有匯差，亦不論於國內或
    國外為此行為，均符合銀行法該條項「匯兌業務」之規定。
    再資金款項皆得為匯兌業務之客體，本無法定貨幣或外國貨
    幣等之限制，人民幣係中國大陸之具流通性貨幣，則人民幣
    係屬資金、款項，自屬無疑（最高法院95年度台上字第5910
    號、99年度台上字第7380號判決參照）。準此，被告乙○○、
    甲○○與上開事實㈠所示共犯；被告乙○○分別與上開事實㈡至
    ㈣所示共犯，分別以上開方式，未經現金輸送，以自行商議
    之兌換匯率，為不特定人完成資金移轉，即具有將款項由甲
    地匯往乙地之功能，自屬辦理匯兌業務之範疇，應受銀行法
    第29條第1項之規範，被告乙○○、甲○○與上開事實㈠所示共
    犯；被告乙○○分別與上開事實㈡至㈣所示共犯，分別有共同
    實行非法經營國內外匯兌業務行為之犯意聯絡及行為分擔甚
    明。總此，本案事證明確，被告乙○○上開如事實㈠至㈣所示
    ，被告甲○○上開如事實㈠所示之非法辦理銀行匯兌業務犯行
    ，堪以認定，應予依法論處。
三、核被告乙○○、甲○○所為，均係違反銀行法第29條第1項非銀
    行不得辦理國內外匯兌業務之規定，其因犯罪獲取之財物或
    財產上利益未逾新臺幣1億元以上，應依同法第125條第1項
    前段規定論處。起訴書未載明被告乙○○、甲○○違反銀行法第
    29條第1項非銀行不得辦理國內外匯兌業務規定，究應依同
    法第125條第1項前段或後段規定論處。此部分業於本院審理
    時，經公訴檢察官陳明依起訴書犯罪事實所載被告等經手匯
    兌金額至少共計達5億4000萬元之內容，認被告等涉犯法條
    均為銀行法第125條第1項後段之罪（本院卷第259至260頁）
    ，雖容有誤會，然因起訴基本社會事實同一，且業經本院審
    理時諭知就銀行法第125條第1項前段或後段規定之罪，請檢
    察官、被告及辯護人一併予以辯論，有本院審判筆錄可按，
    也已保障被告乙○○、甲○○之訴訟防禦權，本院自得以予以審
    理，並應變更檢察官起訴法條。
　㈠被告乙○○、甲○○就上開事實㈠部分犯行，與連胤傑、真實姓
    名、年籍均不詳之「蔡建華」、「文靜」等成年人間；被告
    乙○○就上開事實㈡部分犯行，與真實姓名、年籍均不詳，微
    信暱稱「金爺使命必達」之成年人間、就事實㈢部分犯行，
    與在大陸之真實姓名、年籍均不詳成年人間、就事實㈣部分
    犯行與李旺達間，均分別有犯意聯絡及行為分擔，均為共同
    正犯。
  ㈡刑事法若干犯罪行為態樣，本質上原具有反覆、延續實行之
    特徵，立法時既予特別歸類，定為犯罪構成要件之行為要素
    ，則行為人基於概括之犯意，在密切接近之一定時、地持續
    實行之複次行為，倘依社會通念，於客觀上認為符合一個反
    覆、延續性之行為觀念者，於刑法評價上，即應僅成立一罪
    。學理上所稱「集合犯」之職業性、營業性或收集性等具有
    重複特質之犯罪均屬之，是被告乙○○分別與上開事實㈠至㈣
    所示共犯，出於違反銀行法之非法經營銀行匯兌業務之單一
    犯意聯絡，遂行上開事實㈠至㈣所示非法匯兌行為，為集合
    犯，應包括論以一罪。
  ㈢按犯第125條、第125條之2或第125條之3之罪，在偵查中自白
    ，如有犯罪所得並自動繳交全部所得財物者，減輕其刑；並
    因而查獲其他正犯或共犯者，減輕其刑至二分之一，原銀行
    法第125條之4第2項定有明文。該規定同經前開修正為「犯
    第125條、第125條之2或第125條之3之罪，在偵查中自白，
    如自動繳交全部犯罪所得者，減輕其刑；並因而查獲其他正
    犯或共犯者，減輕其刑至二分之一。」，亦即將「如有犯罪
    所得並自動繳交全部所得財物者」修正為「如自動繳交全部
    犯罪所得者」，其立法理由略以：原第1項及第2項所定「如
    有犯罪所得並自動繳交全部所得財物」之減輕或免除刑罰規
    定，無涉構成犯罪事實，非屬不法構成要件，性質上為「刑
    罰裁量規則」。基於刑事立法政策一貫性，其「犯罪所得」
    之範圍，為與刑法第38條之1第4項所定沒收之「犯罪所得」
    範圍一致，以達所宣示「任何人都不得保有犯罪所得」之立
    法目的，爰配合刑法沒收新制之犯罪所得範圍酌作文字修正
    。是修正前銀行法第125條之4之「犯罪所得」之內涵與修正
    後「犯罪所得」之範圍應屬相同，難認有行為後法律變更之
    情形，自應依法律適用之一般原則適用裁判時法即修正後銀
    行法第125條之4第2項規定。又所謂在偵查中自白，係指被
    告對於自己所為具備構成犯罪要件之事實，在偵查中向有偵
    查犯罪職權之公務員坦白陳述而言，對阻卻責任或阻卻違法
    之事由，有所主張或辯解，乃辯護權之行使，仍不失為自白
    。亦即以所承認之全部或主要犯罪事實，在實體法上已合於
    犯罪構成要件之形式為已足，不以自承所犯罪名為必要。至
    於行為人之行為應如何適用法律，係法院就所認定之事實，
    本於職權如何為法律評價之問題（最高法院89年度台上字第
    4513號、105年度台上字第589號判決意旨參照）。茲查：
　　⒈被告乙○○於偵查中自白有從事非法地下匯兌之事實，並於
      原審自動繳交其所供認之全部犯罪所得4萬2,000元，有原
      審110年贓款字第6號收據存卷可憑（C2卷第180頁），應
      依銀行法第125條之4第2項前段規定減輕其刑。
　　⒉被告甲○○於偵查中自白有以月薪4萬元受雇，負責依會計「
      文靜」指示收款之從事非法地下匯兌之事實（A9卷第8至9
      頁），在上開如事實㈠所示時、地依指示前去向被告乙○○
      收款之共同非法辦理國內外匯兌業務犯行之當月份薪資4
      萬元，係被告甲○○本案之犯罪所得，業經被告甲○○於本院
      審理時自動繳交本案扣案，有本院110年贓字第42號贓證
      物款收據在卷可憑（本院卷第284頁），亦應依銀行法第1
      25條之4第2項前段規定減輕其刑。
  ㈣再按刑法第59條規定犯罪之情狀可憫恕者，得酌量減輕其刑
    ，其所謂「犯罪之情狀」，與同法第57條規定科刑時應審酌
    之一切情狀，並非截然不同之領域，於裁判上酌減其刑時，
    應就犯罪一切情狀（包括第57條所列舉之10款事項），予以
    全盤考量，審酌其犯罪有無可憫恕之事由，即有無特殊之原
    因與環境，在客觀上足以引起一般同情，以及宣告法定最低
    度刑，是否猶嫌過重等等，資為判斷（最高法院95年度台上
    字第6157號判決意旨參照）。又犯罪若有情輕法重之情形者
    ，裁判時本有刑法第59條酌量減輕其刑規定之適用（司法院
    釋字第263號解釋意旨）。從而其「情輕法重」者，縱非客
    觀上足以引起一般同情，惟經參酌該號解釋並考量其犯罪情
    狀及結果，適用刑法第59條之規定酌減其刑，應無悖於社會
    防衛之刑法機能（最高法院81年度台上字第865號判決意旨
    ）。審酌被告甲○○在受雇於「蔡建華」、「文靜」成年人負
    責收取或交付款項事宜期間，所經手之非法匯兌金額僅為50
    至60萬元，金額尚屬輕微，並非本案核心人物，掌控匯兌金
    流者，僅係受雇依指示前往收交款項，相當於詐欺集團中俗
    稱「車手」角色，其非難性及對社會金融秩序之危害，較之
    非法匯兌金額達數億元，甚至數十億元，從中獲取高額匯差
    者為輕，惡性及參與之犯罪情節尚非重大。於偵查及原審坦
    承有參與非法匯兌事宜，於本院審理時坦承犯行，要難謂其
    全然不知悔改，且被告現就讀大學二年級，有學生證在卷可
    按（本院卷第275頁），是依被告甲○○實際犯罪情狀及結果
    而言，被告甲○○要非造成社會極大危害之人，非無顯可憫恕
    之處，酌以刑罰應著重於教化重生之目的等情，被告甲○○上
    開所犯銀行法第125條第1項前段之非法經營銀行業務罪，法
    定刑為3年以上10年以下有期徒刑，得併科新臺幣1千萬元以
    上2億元以下罰金之重刑，因被告甲○○於偵查中自白，於本
    院審理時自動繳交全部犯罪所得，依銀行法第125條之4第2
    項規定減輕其刑後，縱科以法定最低度之刑，猶嫌過重，客
    觀上仍足以引起社會上一般人之同情，顯有堪資憫恕之處，
    法重情輕，難謂符合罪刑相當性及比例原則，爰依刑法第59
    條規定，酌減其刑，並依刑法第70條規定，遞減輕之。
四、原審經審理結果，認被告乙○○、甲○○上開犯行明確，予以論
    罪科刑，固非無見。然：　　
  ㈠原審認被告甲○○無犯罪所得，未就被告甲○○本案之犯罪所得4
    萬元諭知沒收，以及未適用刑法第59條規定對被告甲○○酌減
    其刑，容有未當。
　㈡原審對於如後所述應就被告乙○○、甲○○被訴涉犯洗錢防制法
    第2條、第14條之洗錢罪嫌不另為無罪判決諭知部分，認被
    告乙○○、甲○○均涉犯洗錢罪，且與其等上開非銀行不得辦理
    國內外匯兌業務之犯行間，有想像競合犯裁判上一罪關係，
    容有違誤。
　㈢原審未對如後所述應就起訴意旨認被告乙○○、甲○○有與李旺
    達、丙○○、連胤傑及真實姓名年籍不詳之「小少」、「小陳
    」、「小羅」、「Bai Li」等人，基於非法辦理國內外匯兌
    業務之犯意聯絡，自108年2月間某日起至同年11月17日止，
    以提供自己申辦之兩岸銀行帳戶或USDT帳戶之方式，在臺北
    市、新北市三重、宜蘭縣、臺中、大陸地區、越南、泰國、
    韓國等地經營地下匯兌業務，由被告乙○○擔任CSO策略長，
    負責登載網路廣告招攬，並負責接洽欲兌換越南盾、韓元、
    人民幣、美金客戶，再利用通訊軟體微信、LINE群組談妥匯
    率及匯兌金額後，通知李旺達、丙○○、甲○○、連胤傑及「小
    少」、「小陳」、「Bai Li」等人員，李旺達係擔任CEO 執
    行長負責越南客戶之現金收送、處理越南盾轉帳至客戶指定
    之越南帳戶；丙○○係擔任CIO 資訊總監負責操作使用USDT帳
    戶至交易平台從事換匯（客戶端收現後以USDT交易，再轉換
    成所欲換之幣別，1USDT 市值相當1 元美金) ，進行提領及
    存款，並每日寄送USDT報表予被告乙○○核對每日帳款結算；
    被告甲○○則負責前往客戶及上游處收、送現金款項，違法經
    營臺灣與大陸、越南、韓國、泰國間之新臺幣與人民幣、韓
    元、泰銖、越南盾、美金匯兌業務，經手匯兌金額至少共計
    達5 億4,000 萬元之扣除起訴書附件所載非法匯兌行為（亦
    即原審就違反銀行法部分判決被告乙○○有罪及不另為無罪諭
    知部分；以及判決被告甲○○有罪部分）以外之非法匯兌行為
    ，不另為無罪判決之諭知，亦有未恰。
五、從而，檢察官就被告甲○○部分，以原審誤認被告甲○○未因本
    案而有犯罪所得為由提起上訴，為有理由。至檢察官就被告
    乙○○如後所述應不另為無罪判決諭知之關於武氏莎莉部分，
    以被告乙○○有此部分非法匯兌行為云云為由，提起上訴，指
    摘原審判決不當，則無理由。又量刑之輕重，係屬事實審法
    院得依職權自由裁量之事項，苟於量刑時，已依行為人之責
    任為基礎，並斟酌刑法第57條各款所列情狀，所量之刑未逾
    越法定刑之範圍，復無濫用職權違反比例或罪刑相當原則之
    情形者，自不得任意指為違法（最高法院99年台上字第189
    號刑事判決意旨參照）。原審判決關於被告乙○○科刑部分，
    業於理由內詳加說明審酌之一切情狀，顯已斟酌刑法第57條
    各款事由，既無逾越法定刑度之情形，復未濫用自由裁量之
    權限，自不得任意指為違法。職是，被告乙○○以原審量刑過
    重云云為由，指摘原審判決不當，提起本件上訴，亦無可採
    。至被告甲○○以其願繳交本案犯罪所得，請求諭知緩刑及依
    刑法第59條規定減輕其刑為由，提起本件上訴，因被告甲○○
    不符合緩刑要件，詳如下述，此部分上訴理由，要無可採，
    至請求依刑法59條規定減輕其刑部分，則屬可採。總此，原
    審判決既有上開違誤，於法要屬無可維持，應由本院就被告
    乙○○、甲○○有罪部分予以撤銷改判。
六、爰審酌被告乙○○、甲○○犯罪之動機、目的、手段、非銀行業
    者，未經許可非法辦理國內外匯兌業務，違反國家金融管制
    規定，辦理國內外匯兌業務，惟被告乙○○經手上開事實㈠至
    ㈣所示、被告甲○○經手上開事實㈠所示之匯兌金額均非甚鉅
    ，被告乙○○實際上從中獲取犯罪所得僅4萬2,000元；被告甲○○從中獲取犯罪所得4萬元，兼衡被告乙○○於本院審理時陳
    稱其高中肄業、目前從事電動車買賣、經濟狀況勉持、有4
    名子女及母親需扶養（本院卷第183、258頁）；被告甲○○於
    本院審理時陳稱目前半工半讀大學、經濟狀況勉持、未婚、
    無子女、現與父母同住（本院卷第259頁）等一切情狀，各
    量處如主文第2、3項所示之刑。
　㈠被告乙○○未曾因故意犯罪受有期徒刑以上刑之宣告，有被告
    乙○○之本院被告前案紀錄表附卷可按，其犯後已坦承犯行，
    並自動繳交全部犯罪所得，可見悔意，本院認其經此偵、審
    程序及罪刑之宣告後，當能知所警惕，信無再犯之虞，認對
    其宣告之刑，以暫不執行為適當，爰依刑法第74條第1 項第
    1 款規定宣告緩刑4 年，以啟自新。又為使被告乙○○確實記
    取教訓，並強化法治觀念，爰參酌本案犯罪情節，依刑法第
    74條第2項第4款規定，諭知被告乙○○應於本判決確定後6個
    月內，向公庫支付15萬元。另為使被告乙○○深切記取教訓，
    強化法治觀念，導正偏差行為，使其於緩刑期內能深知警惕
    ，避免再度犯罪，爰併依刑法第74條第2項第5、8款規定，
    諭知被告乙○○應於緩刑期內向檢察官指定之政府機關、政府
    機構、行政法人、社區或其他符合公益目的之機構或團體提
    供120小時之義務勞務，並完成6場次之法治教育課程，併依
    刑法第93條第1項第2款規定，諭知於緩刑期間付保護管束。
    若被告乙○○違反上開負擔情節重大，仍得由檢察官依法聲請
    撤銷上開緩刑之宣告，併此敘明。
　㈡至被告甲○○曾於109年間，因妨害自由案件，經原審法院以10
    9年度審訴字第231號刑事判決判處有期徒刑3月確定在案，
    有被告甲○○之本院被告前案紀錄表在卷可稽，不符合刑法第
    74條第1項所定得宣告緩刑之要件，爰不併予宣告緩刑。被
    告甲○○及辯護人請求本院併予宣告緩刑，於法要有未合，附
    此敘明。
　㈢沒收部分：被告乙○○因本案從中獲取之犯罪所得共約4萬2,00
    0元，業據被告乙○○於原審供述在卷（C2卷第105 頁）；被
    告甲○○於為上開事實㈠所示犯行時，係以每月月薪4萬元代
    價受雇於「蔡建華」、會計「文靜」，負責依指示收受款項
    事宜，亦經被告甲○○於偵查中及本院坦認無訛（A9卷第8至9
    頁；本院卷第161頁），是以被告甲○○因本案從中獲取之犯
    罪所得為當月份月薪4萬元，且經被告乙○○、甲○○分別於原
    審及本院自動繳交犯罪所得，業如前述，復查無應發還被害
    人或得請求損害賠償之人除外不予沒收之情形，自均應依銀
    行法第136 條之1 規定宣告沒收。再因犯罪所得均已扣案，
    故均無再依刑法第38條之1第3項規定諭知於全部或一部不能
    沒收或不宜執行沒收時，追徵其價額之必要。又扣案被告甲○○所有之IPHONE 6S 行動電話1 支，係被告甲○○所有供其本
    件犯罪所用之物，業據被告甲○○於原審供述在卷（C1卷第27
    8 頁），應依刑法第38條第2 項前段規定宣告沒收。至被告
    甲○○所供自108年3月間起至同年11月20日止受雇期間之每月
    月薪，除犯罪當月薪資4萬元係本案犯罪所得外，其餘月份
    之薪資，則無證據認與其本案上開如事實㈠所示犯行有關，
    雖經被告甲○○自動繳交在案，然依法亦無從併予宣告沒收，
    附此敘明。
七、不另為無罪諭知部分：
　㈠公訴意旨另以：
　⒈被告乙○○、甲○○均基於洗錢之犯意，被告乙○○以上開如事實
    ㈠至㈣所示，以及被告甲○○以上開如事實㈠所示之非法辦理國
    內外匯兌業務行為，藉此掩飾、隱匿該筆款項之去向、所在
    。因認被告乙○○、甲○○此部分均另涉犯洗錢防制法第2條、
    第14條之一般洗錢罪嫌。
　⒉被告乙○○基於前揭非法辦理國內外匯兌業務之犯意，由武氏
    莎莉以100 萬現金向被告乙○○購買等值之電子貨幣泰達幣US
    DT（下稱USDT），再於交易平台轉換成所需越南盾，而由被
    告乙○○於108年7月某日指派1名女子至武氏莎莉位於臺中之
    雜貨店內收取現金（即起訴書附件編號1 之3 部分），因認
    被告乙○○就此涉犯銀行法第125條第1項及洗錢防制法第2條
    、第14條等罪嫌。
　⒊被告乙○○、甲○○並有與李旺達、丙○○、連胤傑及真實姓名年
    籍不詳之「小少」、「小陳」、「小羅」、「Bai Li」等人
    ，基於非法辦理國內外匯兌業務之犯意聯絡，自108年2月間
    某日起至同年11月17日止，以提供自己申辦之兩岸銀行帳戶
    或USDT帳戶之方式，在臺北市、新北市三重、宜蘭縣、臺中
    、大陸地區、越南、泰國、韓國等地經營地下匯兌業務，由
    被告乙○○擔任CSO策略長，負責登載網路廣告招攬，並負責
    接洽欲兌換越南盾、韓元、人民幣、美金客戶，再利用通訊
    軟體微信、LINE群組談妥匯率及匯兌金額後，通知李旺達、
    丙○○、甲○○、連胤傑及「小少」、「小陳」、「Bai Li」等
    人員，李旺達係擔任CEO 執行長負責越南客戶之現金收送、
    處理越南盾轉帳至客戶指定之越南帳戶；丙○○係擔任CIO 資
    訊總監負責操作使用USDT帳戶至交易平台從事換匯（客戶端
    收現後以USDT交易，再轉換成所欲換之幣別，1USDT 市值相
    當1 元美金) ，進行提領及存款，並每日寄送USDT報表予被
    告乙○○核對每日帳款結算；被告甲○○則負責前往客戶及上游
    處收、送現金款項，違法經營臺灣與大陸、越南、韓國、泰
    國間之新臺幣與人民幣、韓元、泰銖、越南盾、美金匯兌業
    務，經手匯兌金額至少共計達5 億4,000 萬元在扣除起訴書
    附件所載非法匯兌行為以外之非法匯兌行為。因認被告乙○○
    、甲○○就此涉犯銀行法第125條第1項及洗錢防制法第2條、
    第14條等罪嫌。　
　㈡按犯罪事實應依證據認定之，無證據不得認定犯罪事實；不
    能證明被告犯罪者，應諭知無罪之判決，刑事訴訟法第154
    條第2項、第301條第1項分別定有明文。事實之認定應憑證
    據，如不能發現相當證據或證據不足以證明者，自不能以推
    測或擬制之方法，以為裁判之基礎；而認定犯罪事實所憑之
    證據，雖不以直接證據為限，間接證據亦包括在內，然無論
    直接或間接證據，其為訴訟上之證明，須於通常一般之人均
    不致於有所懷疑，而得確信其為真實之程度者，始得據之為
    有罪之認定，倘其證明尚未達到此一程度，而有合理性懷疑
    之存在時，即無從為有罪之認定。事實審法院對於證據之取
    捨，依法雖有自由判斷之權，然積極證據不足證明犯罪事實
    時，被告之抗辯或反證縱屬虛偽，仍不能以此資為積極證據
    應予採信之理由（最高法院40年台上字第86號、76年台上字
    第4986號、30年上字第482號判決意旨）。又刑事訴訟法第1
    61條第1項規定檢察官就被告犯罪事實，應負舉證責任，並
    指出證明之方法。因此，檢察官對於起訴之犯罪事實，應負
    提出證據及說服之實質舉證責任。倘其所提出之證據，不足
    為被告有罪之積極證明，或其指出證明之方法，無從說服法
    院以形成被告有罪之心證，基於無罪推定之原則，自應為被
    告無罪判決之諭知（最高法院92年度台上字第128號判決意
    旨）。是被告於經判決有罪確定前，應被認定為無罪，無自
    證無罪之義務，均為刑事訴訟之基本原則。
  ㈢公訴意旨認被告乙○○、甲○○此部分涉犯銀行法第125條第1項
    非法辦理國內外匯兌業務罪嫌、洗錢防制法第2條、第14條
    之一般洗錢罪，無非係以被告乙○○、甲○○、同案被告李旺達
    、丙○○警偵詢供述；證人柯能耀、游克勳、王啟龍、林孟倫
    、武氏莎莉警偵詢證述及證人連胤傑原審證述；以及通訊監
    察譯文、搜索扣押筆錄、照片附卷可稽與乙○○、甲○○、李旺
    達、丙○○等人之行動電話及通訊對話內容翻拍照片等物品扣
    案可資佐證，為其主要論罪依據。
　㈣經查：
　⒈上開㈠公訴意旨另以⒈部分：
　　按銀行法第29條第1項所稱「匯兌業務」，係指行為人不經
    由現金之輸送，藉與在他地之分支機構或特定人間之資金清
    算，經常為其客戶辦理異地間款項之收付，以清理客戶與第
    三人間債權債務關係或完成資金轉移之行為。而所謂「國內
    外匯兌」係指銀行利用與國內異地或國際間同業相互劃撥款
    項之方式，如電匯、信匯、票匯等，以便利顧客國內異地或
    國際間交付款項之行為，代替現金輸送。洗錢意指犯罪者將
    不法行為活動所獲得之資金或財產，透過各種交易或非交易
    管道，轉換成合法來源之資金與財產，以便隱藏其犯罪行為
    ，避免司法機關偵查。而被告乙○○、甲○○上開所為主要目的
    既在非法辦理國內外匯兌業務，現金收送本係其等為客戶辦
    理資金清算及異地間款項收付之本即係其等非法辦理國內外
    匯兌業務行為之手法之一，其等向尋求其等協助匯兌之客戶
    所收付之款項本身，並非其等之犯罪所得。且被告乙○○、甲○○既已鋌而走險辦理非法地下匯兌業務，本有儘可能避免金
    融監理機構或司法偵查機關查悉其等犯行，規避金融機構提
    領50萬元以上款項之申報義務或避免利用金融機構轉帳匯款
    ，脫免司法偵查機關查緝之心理。關於共同非法經營地下匯
    兌業務者，相互間均僅著重於匯率高低及進行匯兌交易之款
    項有無入帳，多就對方匯兌資金之來源或對方所招攬之客戶
    究係因買賣、資金調度或何種原因關係致有匯兌需求等節，
    並無所悉。而尋求其等協助匯兌之客戶，或係為獲得較好之
    匯率、或係因無時間至金融機構辦理、抑或不耐金融機構辦
    理之冗長等待流程、抑或為求迴避金融機構基於金融監理單
    位監管之規則，原因不一而足，實無苛求被告乙○○、甲○○在
    非法辦理國內外匯兌之際，須一一向欲匯兌之人確認匯兌款
    項來源為何、是否合法之可能，此縱係合法金融機構亦僅能
    形式詢問，難以實質為之。且被告乙○○上開如事實㈠至㈣所
    示以及被告甲○○上開如事實㈠所示之各筆非法匯兌金額尚非
    甚巨，對象不一，幣別不同，並無持續密接為同一客戶或與
    相同對象合作進行大額匯兌之情事，又無證據證明其等有將
    款項利用人頭帳戶進行交互轉存、將款項移至國外或其他人
    名下，以達掩飾或隱匿之效果等情事。自難以被告乙○○、甲○○係以上開現金收受方式非法辦理國內外匯兌業務，遽認其
    等主觀上具有掩飾及隱匿他人重大犯罪所得財物之洗錢犯意
    。
　⒉上開㈠公訴意旨另以⒉部分：
　　被告乙○○於警詢時即否認其與武氏莎莉間有於上開日期，以
    100萬現金交易等值泰達幣USDT之事實（A3卷第62至64頁）
    ，而證人武氏莎莉於警詢時亦否認有實際進行此次交易（A3
    卷第230 至231頁），依被告乙○○與證人武氏莎莉通訊監察
    譯文內容所示（A3卷第295 至297 頁），亦難認定此次交易
    確有完成，況觀諸該譯文，被告乙○○稱：「老闆娘」、「宜
    蘭的程先生你知道嗎？賣你幣的那個」、「我用轉帳的給你
    可不可以，你那個戶頭給我」、「現在這個是我自己的夥伴
    他要的，我說你那邊有就全部把你消一消」、「你那邊有多
    少盾，你先跟我說你那邊多少盾，消一消」等語；證人武氏
    莎莉稱：「喔，不用轉，太多了」、「太多了，戶頭太多了
    怕不好，你可以用現金給我就好了」等語，可知係被告乙○○
    欲以現金向武氏莎莉兌換越南盾，而非向武氏莎莉出售USDT
    。自不能以被告乙○○於偵查及審理中概括坦承有非法辦理國
    內外匯兌犯行，為概括認罪之陳述，逕認被告乙○○有此部分
    非法辦理匯兌業務之犯行。況縱被告乙○○確曾出售泰達幣US
    DT予武氏莎莉，然泰達幣USDT既係諸如比特幣、以太幣等虛
    擬貨幣之一種，有公開交易買賣泰達幣之交易平台，價格隨
    時變動，則縱武氏莎莉曾向被告乙○○購買泰達幣，武氏莎莉
    亦非無出於投資目的購入，待日後漲價再在交易平台出售之
    可能，復無證據認定被告乙○○係以此方式為武氏莎莉非法辦
    理匯兌業務或與武氏莎莉共同非法辦理匯兌業務。據此，堪
    認被告乙○○於本院審理時供稱其僅係單純出售泰達幣予武氏
    莎莉，武氏莎莉購入泰達幣後之行為與其無關等語屬實可採
    ，不能證明被告乙○○有此部分非法辦理匯兌業務及洗錢犯行
    。
　⒊上開㈠公訴意旨另以⒊部分：
　　公訴意旨認被告乙○○、甲○○並有與李旺達、丙○○、連胤傑及
    真實姓名年籍不詳之「小少」、「小陳」、「小羅」、「Ba
    i Li」等人，基於非法辦理國內外匯兌業務之犯意聯絡，自
    108年2月間某日起至同年11月17日止，以上開㈠公訴意旨⒊所
    載方式，共同辦理臺灣與大陸、越南、韓國、泰國間之新臺
    幣與人民幣、韓元、泰銖、越南盾、美金匯兌業務，經手匯
    兌金額至少共計達5 億4,000 萬元之扣除起訴書附件所載非
    法匯兌行為以外之非法匯兌犯行，並未提出積極證據證明被
    告乙○○、甲○○有此部分犯行之證人證述、通訊監察譯文、通
    訊軟體對話內容或金流等證據資料，且被告甲○○係受雇於「
    蔡建華」、會計「文靜」，受伊等指示於上開事實㈠所示時
    地前去向被告乙○○收款1次，非受雇於被告乙○○或受被告乙○○指示，或與被告乙○○配合之同為經營非法辦理匯兌業務之
    地下匯兌業者，被告乙○○、甲○○此部分非法辦理匯兌業務及
    洗錢犯行自屬不能證明。
㈤是依公訴人所提出之證據及現存卷證資料，就此部分亦即上開㈠
  公訴意旨另以⒈所指被告乙○○、甲○○均涉犯洗錢防制法第2條、
  第14條罪嫌；上開㈠公訴意旨另以⒉所指被告乙○○、上開㈠公訴
  意旨另以⒊所指被告乙○○、甲○○均涉犯銀行法第125條第1項及
  洗錢防制法第2條、第14條等罪嫌，均尚未達於一般人均確信
  被告乙○○、甲○○有公訴意旨所指此部分犯行之程度。此外，復
  查無其他積極證據足以證明被告乙○○、甲○○有公訴意旨所指此
  部分犯行，自不能僅被告乙○○有上開如事實㈠至㈣所示、被告
  甲○○有上開如事實㈠所示之非法辦理國內外匯兌業務犯行，逕
  認其等有公訴意旨所指此部分犯行，原應就此為無罪判決之諭
  知。惟依公訴意旨及經本院審理結果，認若被告乙○○、甲○○此
  部分被訴犯行成罪，此部分犯行係其等出於上開共同非法經營
  銀行匯兌業務之單一犯意聯絡而為，且與上開被告乙○○如事實
  ㈠至㈣所示、被告甲○○如事實㈠所示之業經起訴並經本院論罪
  科刑之共同非法經營銀行匯兌業務之犯行間，分別有集合犯之
  實質上一罪關係及想像競合犯之裁判上一罪關係，爰均不另為
  無罪判決之諭知，附此敘明。
貳、上訴駁回（即被告丙○○無罪）部分：　　
一、公訴意旨略以：被告丙○○明知除法律另有規定者外，非銀行
    不得辦理國內外匯兌業務，仍與乙○○、甲○○、李旺達、連胤
    傑及真實姓名年籍不詳之「小少」、「小陳」、「小羅」、
    「Bai Li」等人，基於非法辦理國內外匯兌業務之犯意聯絡
    ，自108年2月間某日起至同年11月17日止，以提供自己申辦
    之兩岸銀行帳戶或USDT帳戶之方式，在臺北市、新北市三重
    、宜蘭縣、臺中、大陸地區、越南、泰國、韓國等地經營地
    下匯兌業務，由乙○○擔任CSO策略長，負責登載網路廣告招
    攬，並負責接洽欲兌換越南盾、韓元、人民幣、美金客戶，
    再利用通訊軟體微信、LINE群組談妥匯率及匯兌金額後，通
    知被告丙○○與李旺達、甲○○、連胤傑及「小少」、「小陳」
    、「Bai Li」等人員，李旺達係擔任CEO 執行長負責越南客
    戶之現金收送、處理越南盾轉帳至客戶指定之越南帳戶；被
    告丙○○係擔任CIO資訊總監負責操作使用USDT帳戶至交易平
    台從事換匯（客戶端收現後以USDT交易，再轉換成所欲換之
    幣別，1USDT 市值相當1 元美金) ，進行提領及存款，並每
    日寄送USDT報表予乙○○核對每日帳款結算；甲○○則負責前往
    客戶及上游處收、送現金款項，接續於起訴書附件所示時地
    違法經營臺灣與大陸、越南、韓國、泰國間之新臺幣與人民
    幣、韓元、泰銖、越南盾、美金匯兌業務，經手匯兌金額至
    少共計達5 億4,000 萬元，從中賺取匯差及手續費牟利。因
    認被告丙○○涉犯銀行法第125條第1項及洗錢防制法第2條、
    第14條等罪嫌。
二、證據能力方面：
    按刑事訴訟法第308 條規定：「判決書應分別記載其裁判之
    主文與理由；有罪之判決並應記載犯罪事實，且得與理由合
    併記載。」同法第310條第1款規定：「有罪之判決書，應於
    理由內分別情形記載左列事項：認定犯罪事實所憑之證據
    及其認定之理由。」及同法第154條第2項規定：「犯罪事實
    應依證據認定之，無證據不得認定犯罪事實。」揆諸上開規
    定，刑事判決書應記載主文與理由，於有罪判決書方須記載
    犯罪事實，並於理由內記載認定犯罪事實所憑之證據及其認
    定之理由。所謂認定犯罪事實所憑之「證據」，即為該法第
    154條第2項規定之「應依證據認定之」之「證據」。職是，
    有罪判決書理由內所記載認定事實所憑之證據，即為經嚴格
    證明之證據，另外涉及僅須自由證明事項，即不限定有無證
    據能力之證據，及彈劾證人信用性可不具證據能力之彈劾證
    據。而在無罪判決書內，因檢察官起訴之事實，法院審理結
    果，認為被告之犯罪不能證明，而為無罪之諭知，則被告並
    無檢察官所起訴之犯罪事實存在，既無刑事訴訟法第154條
    第2項所規定「應依證據認定之」事實存在。因此，判決書
    僅須記載主文及理由，而理由內記載事項，為法院形成主文
    所由生之心證，其論斷僅要求與卷內所存在之證據資料相符
    ，或其論斷與論理法則、經驗法則無違即可，通常均以卷內
    證據資料彈劾其他證據之不具信用性，無法證明檢察官起訴
    之事實存在，所使用之證據並不以具有證據能力之證據為限
    ，故無罪之判決書，就傳聞證據是否例外具有證據能力，本
    無須於理由內論敘說明（最高法院100年台上字第2980號判
    決意旨）。　
三、公訴意旨認被告丙○○涉有銀行法第125條第1項非法辦理國內
    外匯兌業務罪嫌、洗錢防制法第2條、第14條之一般洗錢罪
    嫌，無非係以被告丙○○、同案被告乙○○、李旺達警偵詢供述
    ；證人柯能耀、游克勳、王啟龍、林孟倫、武氏莎莉警偵詢
    證述、證人連胤傑原審證述及通訊監察譯文、搜索扣押筆錄
    、照片附卷可稽，並有乙○○、甲○○、李旺達、丙○○等人之行
    動電話及通訊對話內容翻拍照片等物品扣案可資佐證，為其
    主要論罪依據。
四、訊據被告丙○○堅決否認涉有上開犯行，辯稱：我並未與乙○○
    合作進行地下匯兌，乙○○是單純向我買泰達幣USDT，交易方
    式是乙○○透過李旺達匯款給我，我再把USDT打過去他們給的
    網址，我不知道他們後續要怎麼使用USDT，我祇能做到用新
    臺幣交易USDT的部分等語。
五、經查：
　㈠泰達幣USDT既係諸如比特幣、以太幣等虛擬貨幣之一種，有
    公開交易買賣泰達幣之虛擬交易平台，價格隨時變動，被告
    丙○○僅係單純將其所買入持有之泰達幣USDT轉售予被告乙○○
    ，從中賺取其買入泰達幣與售出泰達幣之價差，並依一般買
    賣泰達幣之交易規則，將泰達幣打入交易平台上被告乙○○所
    指定之李旺達帳戶中，被告乙○○向被告丙○○購買泰達幣後，
    若再轉賣予第三人，亦係李旺達將泰達幣打至該第三人買方
    帳戶中，與被告丙○○無關，被告丙○○僅係乙○○購買泰達幣其
    中管道之一等情，業經被告丙○○於本院審理時供述：「（你
    虛擬貨幣是從哪裡買來的？）我有時跟幣商買，他們手中的
    幣我們會去跟他買，有時會從虛擬交易平台買的，有時有些
    幣商手中有多出的，他會問我們要不要買。」、「（每天的
    泰達幣價錢都不一樣？）不一樣。」、「（乙○○都會跟你買
    泰達幣？）對。」、「（乙○○只有跟你買嗎？沒有其他管道
    可以買嗎？）他有其他管道，我只是他買的其中管道之一。
    」、「（你賣他泰達幣的獲利？）我賣1 顆泰達幣賺0.1 台
    幣，就是我向幣商買進的價格跟我賣給乙○○的價格的價差。
    」、「（乙○○跟我買，我就打過去給乙○○。」「（你打給乙○○的電子錢包，是他指定的不同人的電子錢包嗎？）是他會
    給我電子錢包的網址，因為這是不記名的，我不知道是不是
    同一個人的，但他都是給我同一個網址。」、「（你會告訴
    乙○○泰達幣每天的匯率嗎？）他會詢問我價格，我就報價給
    他。」、「（你與乙○○會不會就匯率的價格討價還價？）他
    會跟我喊價，看這個價格他可不可以接受，他接受就買，不
    接受就算了。」、「（你會寄泰達幣報表給乙○○嗎？）我不
    會傳報表給他，我在原審有提供表格給法官，是我自己記帳
    在用的，不是我與乙○○之間的報表，就是我有當天有賣泰達
    幣，我會做紀錄，我怕報稅上會有問題。」「我有買賣我就
    會紀錄，這是我自己看的，不是給乙○○看的」、「（你與乙○○如何結算每天買賣泰達幣？）沒有結算，就是賣多少給他
    ，我賺差價而已，剩下是他的事情。」等語在卷（本院卷第
    248至251頁）。
　㈡核與被告乙○○於本院審理時供稱：「（你為何要與丙○○買泰
    達幣？）我都是在網路上買，客人有泰達幣需求的話，我才
    會問丙○○，才會跟他買，我對虛擬貨幣是不懂的。」、「（
    你有無電子錢包？）我沒有。」、「（有無虛擬貨幣交易平
    台的帳戶？）沒有…」、「（你買泰達幣的對象只有丙○○嗎
    ？）不只丙○○，還有其他一個或兩個，我忘記了，最多就兩
    個，跟他們交易的金額很小，如果作比較大額的就會請教丙○○，就是詢問丙○○那邊有無虛擬貨幣可以賣我。」、「（你
    跟丙○○買比較大額的泰達幣，丙○○會不會算你便宜？）會，
    他賣我的話，其他我轉給客人，就是我與客人之間的事情，
    與丙○○無關，他轉給我，我就直接轉到客人的電子錢包。」
    、「（你如何指示他轉入哪個電子錢包？）是客人的電子錢
    包。」、「（每次都是打入不同的電子錢包？）電子錢包只
    打到李旺達的電子錢包，我是跟李旺達借的，不是直接打到
    客人的電子錢包。」、「（李旺達再打給客人嗎？）是，我
    們確認價錢，李旺達再轉給客人…」、「（你有無跟丙○○說
    將泰達幣轉換其他外國的貨幣？）沒有。」等語相符（本院
    卷第252至254頁）。且經證人即同案被告李旺達於原審證稱
    ：乙○○有向丙○○購買U幣（C2卷第200、202頁），丙○○只有
    提供U幣等語在卷（C2卷第204、205頁），並未提及被告丙○○有參與渠等非法匯兌事宜，是證人李旺達之證詞，僅足證
    明乙○○有向丙○○購買泰達幣之事實，不足以證明被告丙○○與
    乙○○、李旺達間有共同違法辦理國內外匯兌業務之犯意聯絡
    及行為分擔。據此，足認被告丙○○上開供述屬實可採。
　㈢是縱乙○○曾向被告丙○○購買泰達幣，亦不能以此逕認被告丙○○有與乙○○等人以上開方式共同為非法辦理國內外匯兌業務
    。況觀諸起訴書附件4之1、4之2對於被告丙○○之分工方式，
    僅分別記載「與乙○○洽談交收地下匯兌現金」、「協助乙○○
    操盤USDT」，然對於被告丙○○究係如何在起訴意旨所指之自
    108年2月間某日起至同年11月17日止，與何人以何方式先行
    收受何客戶若干款項等有關「匯」及續由何人以何方式為客
    戶完成「兌」，如何接續於起訴書附件所示時地違法經營臺
    灣與大陸、越南、韓國、泰國間之新臺幣與人民幣、韓元、
    泰銖、越南盾、美金匯兌業務，經手匯兌金額至少共計達5
    億4,000萬元之犯罪構成要件事實均未明確，遑論所稱之「
    洽談」、「操盤USDT」，亦難逕與確有實際從事地下匯兌之
    行為等同視之，自無從率認被告丙○○有公訴意旨所指涉犯銀
    行法第125條第1項及洗錢防制法第2條、第14條犯行。是依
    公訴人所提出之證據及現存卷證資料，尚未達於一般人均確
    信被告丙○○有公訴意旨所指犯行之程度。此外，復查無其他
    積極證據足以證明被告丙○○有公訴意旨所指犯行，揆諸前揭
    規定與說明，自應就被告丙○○此部分被訴犯行為無罪判決之
    諭知。
六、原審經審理結果，認依公訴人所提卷內證據資料，無法證明
    被告丙○○有公訴意旨所指上開涉犯銀行法第125條第1項及洗
    錢防制法第2條、第14條犯行，依法應為無罪判決諭知。經
    核原審認事用法均無違誤，並無何不當應予撤銷之事由。檢
    察官上訴理由，除仍指被告丙○○有公訴意旨所指上開犯行，
    指摘原審認事用法未洽外，並未再提出任何積極證據予以證
    明。且證據之取捨、證據證明力之判斷及事實有無之認定，
    均屬事實審法院得自由裁量、判斷之職權，茍其此項取捨、
    判斷及認定，不違反通常一般人日常生活經驗之論理法則及
    經驗法則，又於判決內論敘何以作此判斷之心證理由者，即
    不得任意指為違法。原判決既已詳敘就卷內證據調查之結果
    ，而為綜合判斷、取捨，認不足證明被告丙○○確有檢察官此
    部分所指犯行，詳細說明其得心證之理由，所為論斷從形式
    上觀察，亦難認有違背經驗法則、論理法則，或有其他違背
    法令之情形，自不容任意指為違法。從而，檢察官就此部分
    提起上訴，指摘原審判決違誤不當，求予撤銷改判，為無理
    由，應予駁回。
據上論斷，應依刑事訴訟法第368條、第369條第1項前段、第364
條、第300條、第299條第1項前段，判決如主文。　　　　
本案經檢察官王涂芝提起公訴，檢察官阮卓群提起上訴，檢察官
鄧媛到庭執行職務。
中　　華　　民　　國　　110 　年　　12　　月　　30　　日
                  刑事第十庭    審判長法　官  林婷立
                                      法　官  呂煜仁
                                      法　官  吳麗英
以上正本證明與原本無異。
如不服本判決，應於收受送達後20日內向本院提出上訴書狀，惟
檢察官就被告乙○○不另為無罪諭知關於武氏莎莉部分，以及被告
丙○○無罪部分上訴須受刑事妥速審判法第9條限制。其未敘述上
訴之理由者，並得於提起上訴後20日內向本院補提理由書(均須
按他造當事人之人數附繕本)「切勿逕送上級法院」。
刑事妥速審判法第9條：
除前條情形外，第二審法院維持第一審所為無罪判決，提起上訴
之理由，以下列事項為限：
一、判決所適用之法令牴觸憲法。
二、判決違背司法院解釋。
三、判決違背判例。
刑事訴訟法第 377 條至第 379 條、第 393 條第 1 款之規定，
於前項案件之審理，不適用之。
                                      書記官  李文傑
中　　華　　民　　國　　111 　年　　1 　　月　　4 　　日
附錄本案論罪科刑法條全文：
銀行法第29條
（禁止非銀行收受存款及違反之處罰）
除法律另有規定者外，非銀行不得經營收受存款、受託經理信託
資金、公眾財產或辦理國內外匯兌業務。
違反前項規定者，由主管機關或目的事業主管機關會同司法警察
機關取締，並移送法辦；如屬法人組織，其負責人對有關債務，
應負連帶清償責任。
執行前項任務時，得依法搜索扣押被取締者之會計帳簿及文件，
並得拆除其標誌等設施或為其他必要之處置。
銀行法第125條
違反第29條第1 項規定者，處3 年以上10年以下有期徒刑，得併
科新臺幣1 千萬元以上2 億元以下罰金。其因犯罪獲取之財物或
財產上利益達新臺幣一億元以上者，處7 年以上有期徒刑，得併
科新臺幣2 千5 百萬元以上5 億元以下罰金。
經營金融機構間資金移轉帳務清算之金融資訊服務事業，未經主
管機關許可，而擅自營業者，依前項規定處罰。
法人犯前二項之罪者，處罰其行為負責人。
洗錢防制法第14條
有第二條各款所列洗錢行為者，處7 年以下有期徒刑，併科新臺
幣5 百萬元以下罰金。
前項之未遂犯罰之。
前二項情形，不得科以超過其特定犯罪所定最重本刑之刑。

【附表：卷宗名稱及代號對照表】
卷宗名稱 代號 新北地檢署108年度他字第6452號卷一 A1 新北地檢署108年度他字第6452號卷二 A2 新北地檢署108年度偵字第35668號卷一 A3 新北地檢署108年度偵字第35668號卷二 A4 新北地檢署108年度偵字第35668號卷三 A5 新北地檢署108年度偵字第35668號卷四 A6 新北地檢署108年度偵字第35668號卷五 A7 新北地檢署108年度偵字第35667號卷 A8 新北地檢署108年度偵字第36096號卷 A9 新北地檢署109年度偵字第2752號卷一 A10 新北地檢署109年度偵字第2752號卷二 A11 新北地檢署109年度偵字第2752號卷三 A12 新北地檢署108年度聲押字第464號卷 B1 新北地檢署108年度押抗字第7號卷 B2 新北地檢署108年度查扣字第1398號卷 B3 新北地檢署109年度同扣字第4號卷 B4 原審108年度聲羈字第455號卷 B5 本院108年度偵抗字第1994號卷 B6 原審108年度聲羈更一字第7號卷 B7 原審109年度偵聲字第31號卷 B8 原審109年度聲字第1260號卷 B9 原審109年度金重訴字第3號卷一 C1 原審109年度金重訴字第3號卷二 C2